【裁判字號】    95,訴,528
【裁判日期】    951101
【裁判案由】    違反毒品危害防制條例
【裁判全文】
臺灣臺南地方法院刑事判決
公  訴  人  臺灣臺南地方法院檢察署檢察官
被      告  乙○○
上列被告因違反毒品危害防制條例案件，經檢察官提起公訴（九
十五年度毒偵字第四四○號），被告就犯罪事實為有罪之陳述，
經本院裁定進行簡式審判程序後，判決如下：
     主     文
乙○○連續施用第一級毒品，累犯，處有期徒刑拾月。扣案之第
一級毒品海洛因壹小包（淨重零點零壹公克），沒收銷燬之。
    事      實
一、乙○○前因違反麻醉藥品管制條例及肅清煙毒條例等案件，
    經本院分別以八十一年度訴字第一二○號及八十一年度訴字
    第四○二號判決判處有期徒刑七月及三年二月確定，嗣經本
    院以八十三年度聲字第一一三八號裁定合併應執行有期徒刑
    三年六月，入獄服刑後於民國八十三年五月四日假釋出獄；
    於假釋期間又違反肅清煙毒條例案件，經本院以八十四年度
    易字第五○五號判決判處有期徒刑六月，上訴臺灣高等法院
    臺南分院後經該院以八十四年度上易字第七九八號判決上訴
    駁回確定，以及經本院以八十四年度訴字第一四八二號判決
    判處有期徒刑三年八月確定，另因犯偽造文書案件，經本院
    以八十五年度易字第九九八號判決判處有期徒刑四月，前開
    假釋亦經撤銷，乙○○入獄執行上揭有期徒刑及假釋經撤銷
    後應執行之殘刑，於八十七年四月二十一日縮短刑期假釋出
    監；而於第二次假釋期間又違反假釋規定，經撤銷假釋入獄
    執行殘刑，於九十三年三月九日縮短刑期執行完畢。另因施
    用毒品犯行，經本院以八十八年度毒聲字第三七七四號裁定
    令入勒戒處所施以觀察、勒戒，抗告臺灣高等法院臺南分院
    後經該院以八十九年度毒抗字第二六號裁定抗告駁回確定，
    於執行觀察勒戒後因有繼續施用毒品之傾向，復經本院以八
    十九年度毒聲字第一○○三號裁定送強制戒治，經送執行強
    制戒治後，嗣經本院以八十九年度毒聲字第三五五七號裁定
    停止強制戒治，而於九十年一月三十一日停止戒治釋放出勒
    戒處所轉入監獄繼續執行有期徒刑，並於九十年三月二十四
    日強制戒治期滿。詎其仍不知悔改，復於前開強制戒治執行
    完畢釋放後五年內，另基於施用第一級毒品海洛因之概括犯
    意，自九十四年十一月間某日起至九十五年一月二十三日止
    ，在臺南縣永康市○○街二二巷六二號住處，先將第一級毒
    品海洛因加水後以針筒吸入，再將毒品注射入手臂靜脈之方
    式，連續施用第一級毒品海洛因多次。嗣於九十五年二月五
    日晚上六時十五分許，於臺南市○區○○路二段與長榮路三
    段六六巷口為警攔查，並當場扣得為同行友人邱惠玉所有（
    經檢察官另行偵辦）而欲供二人施用之第一級毒品海洛因（
    淨重零點零一公克），而獲悉上情。
二、案經臺南市警察局第一分局報請臺灣臺南地方法院檢察署檢
    察官偵查起訴。
    理      由
一、本件被告乙○○所犯為死刑、無期徒刑或最輕本刑為三年以
    上有期徒刑以外之罪，其於準備程序中就被訴事實為有罪之
    陳述，經法官告知簡式審判程序之旨，並聽取公訴人之意見
    後，爰依刑事訴訟法第二百七十三條之一第一項規定，裁定
    由受命法官獨任進行簡式審判程序，合先敘明。
二、上揭犯罪事實，業據被告乙○○於警詢、偵查及本院審理時
    坦承不諱，且稽之本案所扣得供被告施用之白色粉末一包（
    淨重零點零一公克），經臺南市警察局第一分局依聯勤二○
    四廠製造之毒品檢驗盒試劑初步檢驗結果，呈嗎啡、海洛因
    反應，有臺南市警察局第一分局涉嫌毒品危害防制條例案毒
    品初步檢驗報告單在卷可參，且經送法務部調查局以化學呈
    色法及氣相層析質譜儀分析法檢驗結果，確含第一級第六項
    毒品海洛因成分，有法務部調查局九十五年四月十七日調科
    壹字第二○○○○六一七六號鑑定通知書一紙附於本院卷可
    按，足認被告所施用之物確係第一級毒品海洛因無誤。又雖
    被告於九十五年二月五日晚上八時三十五分許經警採尿（尿
    液檢體編號為Ａ四－○○九號）後，經送長榮大學毒物研究
    中心以ＥＩＡ酵素免疫分析法及ＧＣ／ＭＳ氣相層析質譜儀
    檢驗結果，於鴉片類之可待因及嗎啡均呈陰性反應，惟海洛
    因經注射入人體後，約百分之八十於二十四小時內自尿液中
    排出，尿液中能否驗出嗎啡陽性反應與其投與量、投與途徑
    、採尿時間、個人體質及檢驗方法之靈敏度有關，國外曾有
    文獻報導注射六毫克之海洛因鹽酸鹽，其代謝物嗎啡之平均
    可檢出時限約為二十六小時，此業據行政院衛生署藥物食品
    檢驗局八十一年九月八日（八一）藥檢一字第八一一四八八
    五號函敘述明確。是參酌前開行政院衛生署藥物食品檢驗局
    之函釋，海洛因可檢出之時限，最長可能不會超過二十六小
    時，是由上開檢驗報告僅可推知被告於經警採尿前回溯之二
    十六小時內，應無施用第一級毒品海洛因，是被告於警詢時
    自承其最後一次施用第一級毒品海洛因時間為九十五年一月
    二十三日，與前開被告為警採尿之時間二者已超過二十六小
    時，因此該確認報告之檢驗結果經核與被告於警詢自承有於
    九十四年十一月間某日起至九十五年一月二十三日施用第一
    級毒品海洛因之事實並不相左。基上，被告前開自白核與事
    證相符，可信為真。此外，被告前因施用毒品犯行，經本院
    以八十八年度毒聲字第三七七四號裁定令入勒戒處所施以觀
    察、勒戒，抗告臺灣高等法院臺南分院後經該院以八十九年
    度毒抗字第二六號裁定抗告駁回確定，於執行觀察勒戒後因
    有繼續施用毒品之傾向，復經本院以八十九年度毒聲字第一
    ○○三號裁定送強制戒治，經送執行強制戒治後，嗣經本院
    以八十九年度毒聲字第三五五七號裁定停止強制戒治，而於
    九十年一月三十一日停止戒治釋放出勒戒處所轉入監獄繼續
    執行有期徒刑，並於九十年三月二十四日強制戒治期滿等情
    ，有臺灣高等法院被告前案紀錄表及臺灣臺南地方法院檢察
    署刑案資料查註紀錄表各一份附卷可按，被告於執行強制戒
    治完畢釋放後五年內，再犯本案施用第一級毒品海洛因之犯
    行，即應依法追訴，併予敘明。綜上所查，本件事證明確，
    被告犯行堪以認定。
四、按被告行為後，刑法部分條文業於九十四年一月七日經立法
    院三讀修正，而經總統於九十四年二月二日公布並於九十五
    年七月一日施行。而新修正之刑法第二條第一項規定：「行
    為後法律有變更者，適用行為時之法律。但行為後之法律有
    利於行為人者，適用最有利於行為人之法律。」，而該法係
    規範行為後法律變更所生新舊法律比較之準據法，於新法施
    行後，即應逕用該條為「從舊從輕」之比較；且本次法律變
    更，比較時應就罪刑有關之共犯、未遂犯、想像競合犯、牽
    連犯、連續犯、結合犯，以及累犯加重、自首減輕暨其他法
    定加減原因（如身分加減）與加減例等一切情形，綜其全部
    罪刑之結果而為比較（最高法院九十五年五月二十三日九十
    五年度第八次刑庭會議決議參照）。本案涉及法律變更之部
    分如下：
（一）被告行為後，刑法第五十六條連續犯之規定業經刪除，則
      被告之犯行，因行為後新法業已刪除連續之規定，此刪除
      雖非犯罪構成要件之變更，但顯已影響行為人刑罰之法律
      效果，自屬法律有變更，依修正後刑法第二條第一項之規
      定比較新、舊法結果，仍以修正前刑法第五十六條之規定
      有利於被告。
（二）修正後刑法第四十七條規定「受徒刑之執行完畢，或一部
      之執行而赦免後，五年以內故意再犯有期徒刑以上之罪者
      ，為累犯，加重本刑至二分之一。」；而被告行為時，刑
      法第四十七條第一項規定「受徒刑之執行完畢，或一部之
      執行而赦免後，五年以內再犯有期徒刑以上之罪者，為累
      犯，加重本刑至二分之一。」，依新修正後之刑法第四十
      七條第一項之規定，將過失犯罪排除於累犯適用之外，限
      制以「故意」再犯者為限，雖累犯規定之修正，並非犯罪
      構成要件或刑罰之變更，但因被告犯行是否需論以累犯，
      顯已影響行為人刑罰加重與否之法律效果，自屬法律有變
      更，然因被告乃出於故意再犯本件有期徒刑以上之罪，不
      論修正施行前、後之法條適用結果均不分軒輊，應適用行
      為時之修正前刑法第四十七條規定論處。
五、查海洛因為第一級毒品，毒品危害防制條例第二條第二項第
    一款定有明文。是核被告所為，係犯毒品危害防制條例第十
    條第一項之施用第一級毒品罪。其施用前持有第一級毒品之
    低度行為，為施用第一級毒品之高度行為所吸收，不另論罪
    。被告先後多次施用第一級毒品之行為，時間緊接，犯罪基
    本構成要件相同，顯係基於概括之犯意反覆為之，應依修正
    前之刑法第五十六條連續犯之規定論以一罪，並加重其刑。
    被告前因違反麻醉藥品管制條例及肅清煙毒條例等案件，經
    本院分別以八十一年度訴字第一二○號及八十一年度訴字第
    四○二號判決判處有期徒刑七月及三年二月確定，嗣經本院
    以八十三年度聲字第一一三八號裁定合併應執行有期徒刑三
    年六月，入獄服刑後於八十三年五月四日假釋出獄；於假釋
    期間又違反肅清煙毒條例案件，經本院以八十四年度易字第
    五○五號判決判處有期徒刑六月，上訴臺灣高等法院臺南分
    院後經該院以八十四年度上易字第七九八號判決上訴駁回確
    定，以及經本院以八十四年度訴字第一四八二號判決判處有
    期徒刑三年八月確定，另因犯偽造文書案件，經本院以八十
    五年度易字第九九八號判決判處有期徒刑四月，前開假釋亦
    經撤銷，乙○○入獄執行上揭有期徒刑及假釋經撤銷後應執
    行之殘刑，於八十七年四月二十一日縮短刑期假釋出監；而
    於第二次假釋期間又違反假釋規定，經撤銷假釋入獄執行殘
    刑，於九十三年三月九日縮短刑期執行完畢等情，有臺灣臺
    南地方法院檢察署刑案資料查註紀錄表在卷可按，其於有期
    徒
      刑執行完畢五年以內再犯本件有期徒刑以上之罪，為累犯
    ，應依修正前刑法第四十七條及同法第七十條之規定，遞加
    重其刑。爰審酌被告一再施用毒品，其戒癮之意志力甚為薄
    弱，然其本質仍屬自戕身心之行為，尚未生巨大危害於整體
    社會，及其犯罪後坦承犯行，態度良好等一切情狀，量處如
    主文所示之刑，以資懲儆。
六、扣案之第一級毒品海洛因一包（淨重零點零一公克），為第
    一級毒品，屬違禁物，已如前述，應依毒品危害防制條例第
    十八條第一項前段之規定，沒收銷燬之。另扣案毒品包裝袋
    一個，既係用於包裹毒品，防其裸露、逸出、潮濕，便於持
    有藉以施用，亦為被告供本件施用第一級毒品海洛因所用之
    物，又非屬毒品危害防制第十九條第一項規定應沒收之物，
    應併依刑法第三十八條之規定，宣告沒收之（最高法院九十
    一年度臺上字第四○七六號、第四四一六號判決參照）。然
    因上開扣案毒品包裝袋一個，為案外人邱惠玉所有而非屬被
    告所有之物，爰不予宣告沒收，附此敘明。末按刑罰法令關
    於沒收之規定，兼採職權沒收主義與義務沒收主義。職權沒
    收，係指法院就屬於被告所有，供犯罪所用、預備用或因犯
    罪所得之物，仍得本於職權斟酌是否宣告沒收，例如刑法第
    三十八條第一項第二款、第三款、第三項前段等規定屬之。
    最高法院九十三年度臺上字第三二六三、五四一八號判決可
    資參照。查本件未扣案之被告用以施用第一級毒品海洛因之
    不詳數目之注射針筒，均已為被告丟棄於垃圾桶並交由垃圾
    車清運一情，業據其供陳在卷，參酌上開注射針筒價值非高
    ，應無人撿拾回收供作他用，是該等注射針筒既無證據足資
    證明尚存在，為免將來執行發生困難，爰不併予宣告沒收，
    附此敘明。
據上論斷，應依刑事訴訟法第二百七十三條之一第一項、第二百
九十九條第一項前段，毒品危害防制條例第十條第一項、第十八
條第一項前段，刑法第十一條前段、第二條第一項前段、修正前
同法第五十六條、第四十七條，判決如主文。
本案經檢察官甲○到庭執行職務。
中    華    民    國    95    年    11    月    1     日
                     刑事第四庭  法  官  楊佳祥
以上正本證明與原本無異。
如不服本判決，應於收受送達後10日內向本院提出上訴書狀（應
附繕本）。
                                 書記官  汪姿秀
中    華    民    國    95    年    11    月    1     日
附錄法條：
毒品危害防制條例第十條第一項：
施用第一級毒品者，處六月以上五年以下有期徒刑。


司法院資訊處製作；財團法人民間司法改革基金會備份。
